臺灣臺南地方法院刑事判決　　　　　　　94年度訴字第1066號
公　訴　人　臺灣臺南地方法院檢察署檢察官
被　　　告　丙○○
　　　　　　　　　　另案於臺灣臺南監獄臺南分監執行中
指定辯護人　本院公設辯護人乙○○
上列被告因違反槍砲彈藥刀械管制條例案件，經檢察官提起公訴
（93年度營偵字第 1159 號），本院判決如下：
    主  文
丙○○未經許可，持有爆裂物，處有期徒刑伍年肆月，併科罰金
新臺幣貳拾萬元，罰金如易服勞役，以罰金總額與陸個月之日數
比例折算。扣案如附表所示之物均沒收。
    事  實
一、丙○○於不詳時間，分別以不詳代價購置或自友人處取得如
    附表編號一所示具有爆裂性且有殺傷力而屬爆裂物之改造信
    號彈一枚，附表編號二至四所示具有殺傷力之改造三八左輪
    手槍、改造掌心雷手槍及空氣長槍各一枝，與附表編號五所
    示制式子彈二顆及附表編號六、七所示為彈藥及爆裂物主要
    組成零件之火藥後，即置於其臺南縣官田鄉隆田村大同二十
    二號租屋處二樓前側房間內之床舖及桌子上，未經許可而持
    有之。嗣為警於民國九十三年九月二十七日下午三時許，持
    搜索票搜索時，當場查獲如附表所示具有殺傷力之信號彈爆
    裂物、槍枝、子彈及彈藥主要組成零件，始查知上情。
二、案經臺南縣警察局學甲分局報請臺灣臺南地方法院檢察署檢
    察官偵查起訴。
    理  由
一、訊據被告丙○○於本院審理中對前揭事實均自白承認，並有
    如附表所示具有殺傷力之信號彈爆裂物、槍枝、子彈及彈藥
    與爆裂物主要組成零件之火藥扣案可佐。而附表所示之物送
    鑑定結果，認附表編號一至五所示之物均具有殺傷力，附表
    編號六、七所示之物為彈藥主要組成零件等情（鑑定內容詳
    如附表備註欄所示），有內政部警政署刑事警察局刑鑑字第
    ０九三０一九七四０五號槍彈鑑定書、刑鑑字第０九三０二
    一二一０一號鑑驗通知書、刑偵五字第０九四０００四０二
    一號鑑驗通知書、刑偵五字第０九四０一八六八二一號函可
    參（詳偵卷二九至三四、八八、八九頁，本院卷五三頁）。
    足認被告自白與事實相符，應可採信。本件被告未經許可，
    持有具有殺傷力之爆裂物、槍枝、子彈及彈藥與爆裂物之主
  　要組成零件事證明確，被告犯行足以認定，應依法論科。
二、按行為後，法律有變更者，適用裁判時之法律，但裁判前之
    法律有利於行為人者，適用最有利於行為人之法律，刑法第
    二條第一項定有明文。查槍砲彈藥刀械管制條例於九十四年
    一月二十六日，經總統以華總一義字第０九四０００一０一
    ０一公布，並於同月二十八日起生效。經核修正前同條例第
    十一條第四項，關於「未經許可，持有、寄藏或意圖販賣而
　　陳列第一項所列槍砲者，處一年以上七年以下有期徒刑，併
  　科新臺幣七百萬元以下罰金。」，修正後，相關規定移至第
    八條第四項，而該條項規定「處三年以上十年以下有期徒刑
  　，併科新臺幣七百萬元以下罰金。」。茲比較新舊法之適用
    ，以舊法有利於行為人。則被告持有可發射子彈具有殺傷力
    槍枝之部分，自應適用九十四年一月二十八日修正前槍砲彈
    藥刀械管制條例第十一條第四項之規定。公訴人認此部分被
    告係犯修正後同條例第八條第四項罪嫌，容有誤會。至於持
    有爆裂物、子彈及彈藥主要組成零件之相關規定，因未修正
    ，故無庸比較新舊法。
三、論罪科刑部分
　(一)查被告未經許可，持有附表所示具有殺傷力之爆裂物、可發
  　射子彈具有殺傷力之槍枝、子彈及彈藥與爆裂物之主要組成
    零件，核其所為，係違反修正後槍砲彈藥刀械管制條例第七
　　條第四項之持有具有殺傷力之爆裂物罪、修正前同條例第十
  　一條第四項之持有可發射子彈具有殺傷力之槍枝罪、修正後
    同條例第十二條第四項之持有子彈罪，及修正後同條例第十
    三條第四項之持有彈藥主要組成零件罪。被告以一持有行為
    ，同時觸犯持有爆裂物、槍枝、子彈及彈藥主要組成零件罪
    ，為想像競合犯，應依刑法第五十五條規定，從一重之持有
    爆裂物罪處斷。
  (二)公訴人雖認被告持有附表編號一所示信號彈部分，係犯修正
    後槍砲彈藥刀械管制條例第八條第四項罪嫌。惟經本院就此
    函詢內政部警政署刑事警察局，該局函覆稱：本院九十四年
    一月七日刑偵五字第０九四０００四０二一號鑑驗通知書之
    信號彈一枚，為信號彈自行改造而將內部降落傘取出，改填
    紅色腊並固定鋼珠五十六枚，為加裝有鋼珠之改造信號彈，
    依內政部九十二年十二月十一日內授警字第０九二００七六
    八八七號函，【認改造後之信號彈，可將鋼珠射出，具有爆
    裂性且有殺傷力，應屬爆裂物】，有該局九十四年十二月九
    日刑偵五字第０九四０一八六八二一號函存卷足憑（詳本院
    卷五三頁）。是附表編號一所示信號彈，應屬具有殺傷力之
    爆裂物，故被告持有附表編號一所示信號彈之犯行，係犯修
    正後槍砲彈藥刀械管制條例第七條第四項之持有爆裂物罪。
    公訴人認被告此部分係犯修正後同條例第八條第四項罪嫌，
    尚有未洽，惟起訴事實同一，應予變更起訴法條。
  (三)又公訴人認被告雖未經許可持有附表編號四所示之空氣長槍
    ，惟該空氣長槍並無殺傷力，非屬違禁物而未就此部分起訴
    。惟查，該空氣長槍送鑑定後，經實際裝填鋼珠試射，測得
    鋼珠三次發射之單位面積動能分別為三六‧九二、四十‧三
    五、三三‧一七焦耳／平方公分，而依日本科學警察研究所
    之研究結果，彈丸單位面積動能達二十焦耳／平方公分，即
    足以穿入人體皮肉層等情，有內政部警政署刑事警察局刑鑑
    字第０九三０一九七四０五號槍彈鑑定書附卷可參（詳偵卷
    三八頁）。準此，附表編號四所示空氣長槍經實際試射結果
    ，所測得三次鋼珠發射之單位面積動能，均在二十焦耳／平
    方公分以上，依前揭鑑定書所述，可認該空氣長槍具有殺傷
    力。而此部分雖未據檢察官起訴，惟與本院前揭論罪科刑部
    分，有牽連犯裁判上一罪關係，本院自得併予審理。
  (四)爰審酌被告年輕力盛，不思進取，未經許可持有具有殺傷力
    之爆裂物、槍枝、子彈及彈藥主要組成零件，犯行嚴重危害
    社會治安及他人之生命身體安全，其持有違禁物之數量，及
    其於本院坦承犯行等一切情狀，量處如主文所示之刑，並就
    併科罰金部分，諭知易服勞役之折算標準，以資懲儆。又扣
    案如附表所示之物，均屬違禁物，應依法沒收之，至於附表
    編號七之黑色火藥，其中０‧二九公克因鑑驗取樣而滅失，
    爰無庸加以沒收。另本案所查扣之其餘物品，因鑑定後認非
    屬違禁物，亦無庸為沒收之諭知，併附說明。
據上論斷，應依刑事訴訟法第二百九十九條第一項前段、第三百條
，九十四年一月二十八日修正前槍砲彈藥刀械管制條例第十一條第
四項、九十四年一月二十八日修正後槍砲彈藥刀械管制條例第七條
第四項、十二條第四項、第十三條第四項，刑法第二條第一項、
第十一條前段、第五十五條、第四十二條第二項、第三項、第三
十八條第一項第一款，罰金罰鍰提高標準條例第二條，判決如主
文。
本案經檢察官甲○○到庭執行職務
中　　華　　民　　國　　 94 　　年　　 12 　月　 26 　　日
　　　　　　　　　刑事第二庭　審判長法　官　鄭文祺
　　　　　　　　　　　　　　　　　　法　官　陳賢德
　　　　　　　　　　　　　　　　　　法　官　林中如
以上正本證明與原本無異。
如不服本判決，應於收受送達後10日內向本院提出上訴書狀（應
附繕本）。
　　　　　　　　　　　　　　　　　　書記官  馬愛君
中　　華　　民　　國　　 94 　　年　　 12 　月　 26 　　日
附錄本案論罪科刑法條全文：
修正後槍砲彈藥刀械管制條例第七條第四項
I未經許可，製造、販賣或運輸火砲、肩射武器、機關槍、衝鋒
  槍、卡柄槍、自動步槍、普通步槍、馬槍、手槍或各類砲彈、
  炸彈、爆裂物者，處死刑、無期徒刑或七年以上有期徒刑；處
  徒刑者，併科新台幣三千萬元以下罰金。
Ⅳ未經許可，持有、寄藏或意圖販賣而陳列第一項所列槍砲、彈
  藥者，處五年以上有期徒刑，併科新台幣一千萬元以下罰金。
修正前槍砲彈藥刀械管制條例第十一條第四項
I未經許可，製造、販賣或運輸第四條第一項第一款所稱其他可
  發射金屬或子彈具有殺傷力之各式槍砲者，處五年以上有期徒
  刑，併科新臺幣一千萬元以下罰金。
Ⅳ未經許可，持有、寄藏或意圖販賣而陳列第一項所列槍砲者，
  處一年以上七年以下有期徒刑，併科新臺幣七百萬元以下罰金
  。
修正後槍砲彈藥刀械管制條例第十二條第四項
Ⅳ未經許可，持有、寄藏或意圖販賣而陳列子彈者，處五年以下
　有期徒刑，併科新台幣三百萬元以下罰金。
修正後槍砲彈藥刀械管制條例第十三條第四項
Ⅳ未經許可，持有、寄藏或意圖販賣而陳列第一項所列零件者，
　處六月以上五年以下有期徒刑，併科新台幣三百萬元以下罰金
　。
附表
┌──┬─────────┬───┬─────────────────────────┐
│編號│  　扣案物品　　　│數量  │              　　鑑　定　內　容                  │
├──┼─────────┼───┼─────────────────────────┤
│一　│改造之信號彈      │壹枚  │送鑑信號彈改填裝五十六枚鋼珠，為信號彈加裝有鋼珠之│
│    │                  │      │改造信號彈，若擊發時鋼珠射出認具殺傷力；依內政部九│
│    │                  │      │十二年十二月十一日內授警字第０九二００七六八八七號│
│    │                  │      │函，認改造後之信號彈，可將鋼珠射出，具有爆裂性且有│
│    │                  │      │殺傷力，應屬爆裂物。                              │
├──┼─────────┼───┼─────────────────────────┤
│二　│改造三八左輪手槍（│壹枝  │送鑑改造三八左輪手槍壹枝（槍枝管制編號0000000000）│
│　　│槍枝管制編號：1102│　　  │，認係仿SMITH & WESSON廠轉輪手槍製造之玩具手槍將其│
│　　│030198）　　　　　│　　  │金屬槍管及轉輪彈倉車通改造而成之改造手槍，機械性能│
│　　│　　　　　　　　　│　　  │良好，可供擊發適用子彈使用，認具殺傷力。          │
├──┼─────────┼───┼─────────────────────────┤
│三　│改造掌心雷手槍（槍│壹枝  │送鑑改造掌心雷手槍壹枝（槍枝管制編號0000000000），│
│　　│枝管制編號：110203│　　  │認係以仿DERRINGER 雙管手槍製造之玩具手槍將其上部槍│
│　　│0199）　　　　　　│　　  │管車通改造而成之改造手槍，機械性能良好，認可於上部│
│　　│　　　　　　　　　│　　  │槍管裝填適用子彈，以供擊發使用，認具殺傷力。      │
├──┼─────────┼───┼─────────────────────────┤
│四  │空氣長槍（槍枝管  │壹枝  │送鑑空氣長槍壹枝（槍枝管制編號0000000000），認係以│
│    │制編號：00000000  │      │小型二氧化碳氣體鋼瓶為發射動力之空氣長槍，可發射直│
│    │00）              │      │徑約6MM之彈丸，經實際裝填直徑約6MM鋼珠試射，測得鋼│
│　　│　　　　　　　　　│　　  │珠三次發射之單位面積動能分別為36.92、40.35、33.17 │
│　　│　　　　　　　　　│　　  │焦耳／平方公分。                                  │
├──┼─────────┼───┼─────────────────────────┤
│五　│制式子彈　　　　　│貳顆  │認均係口徑9MM制式子彈，認均具殺傷力。             │
├──┼─────────┼───┼─────────────────────────┤
│六　│火藥　　　　　　　│壹盒  │認係煙火類火藥，依據內政部八十六年十一月二十四日台│
│　　│　　　　　　　　　│　　  │（86）內警字第八六七０六八三號公告，火藥為炸彈或爆│
│　　│　　　　　　　　　│　　  │裂物之主要組成零件。                              │
├──┼─────────┼───┼─────────────────────────┤
│七　│黑色火藥　　　　　│零點伍│取零點貳玖公克鑑驗用罄，餘零點三公克，認係含煙火類│
│　　│　　　　　　　　　│玖公克│火藥。                                            │
└──┴─────────┴───┴─────────────────────────┘
